臺灣宜蘭地方法院民事判決　九十二年度簡上字第二八號
　　上　訴　人　丙○○
　　訴訟代理人　簡坤山律師
　　被　上訴人　乙○○(原名陳.
　　訴訟代理人　甲○○○　　　.
右當事人間請求給付會款事件，上訴人對於中華民國九十二年六月十一日本院宜蘭簡
易庭九十一年度宜簡字第一六九號第一審判決提起上訴，經本院於九十三年二月二十
三日辯論終結，判決如左：
    主  文
原判決廢棄。
被上訴人在第一審之訴駁回。
第一、二審訴訟費用由被上訴人負擔。
    事  實
甲、上訴人方面：
一、聲明：如主文所示。
二、陳述：除與原審判決書所載者相同茲予引用外，補稱：
（一）上訴人自始未加入系爭互助會，亦不知有系爭互助會之事，而係訴外人即上訴
      人母親藍心慈（原名藍陳阿罔）未經上訴人同意私下以上訴人名義加入上開合
      會，且以上訴人名義支付會款，實際上均由藍心慈直接給付，本件合會契約之
      法律關係是存在於藍心慈與被上訴人之間，上訴人並非系爭合會契約當事人。
（二）被上訴人亦自認並未直接與上訴人接洽系爭合會繳納會款事宜，且陳稱會錢及
      得標會款都是藍心慈拿走，標會也是藍心慈寫單子交給被上訴人，顯見合會實
      際上確為藍心慈所參加。
（三）證人陳阿蔭、曾英一、彭春梅、黃惠貞、張游秀娥、莊枝長均證稱不認識或沒
      有見過上訴人或上訴人之配偶柏淑貞，只見過藍心慈及上訴人之父親陳蒼廉二
      人來處理系爭合會事宜等與。且證人藍心慈也到庭證稱因為不想讓先生知道，
      所以以上訴人名義參加系爭合會二個會，上訴人不知情，會錢都是伊所拿取等
      語，均足以證明上訴人並非系爭合會契約當事人。且本件第三人藍心慈未經上
      訴人授權，擅自以上訴人名義跟會，屬於無權代理，上訴人既未承認，系爭合
      會契約對於上訴人不生效力。
三、證據：除援用原審之立證方法以外，另聲請訊問證人陳蒼廉、柏淑貞。
乙、被上訴人方面：
一、聲明：如主文所示。
二、陳述：除與原審判決書所載者相同茲予引用外，補稱：
（一）上訴人的太太柏淑貞有打電話給我說要跟我二個會，是以上訴人名義說要跟會
      ，會錢都是藍心慈交給我的，雖然沒有和上訴人直接聯絡，但是上訴人母親、
      太太都以上訴人名義來跟會，我始終認為是上訴人來跟會，和藍心慈沒有關係
      。
（二）上訴人後來未繳納會款時，我和會員都有打電話給上訴人，上訴人還對會員說
      你不是會首沒資格來找我，我也有在菜市場遇到柏淑貞問她何時給付會錢，她
      還回說我晚一點。上訴人之前繳納會款都很正常，我當然不需要打電話催他，
      後來繳不出會款，打電話給他，他也說沒錢，藍心慈也跟我說上訴人失業沒錢
      繳會款。
三、證據：除援用原審之立證方法以外，另聲請訊問證人彭春梅。
丙、本院依職權調閱本院九十一年度羅促字第七九一一、七九０九號卷宗，並依職權
    訊問證人藍心慈、莊枝長、黃惠貞、張游秀娥、陳阿蔭、曾英一、黃陳金魚。
    理  由
一、被上訴人起訴主張：上訴人參加由被上訴人擔任會首所召集之互助會二會，會員
    連會首共五十二人，約定自民國八十七年一月至九十一年三月止，每月每會會款
    新台幣（下同）一萬元，上訴人分別於八十七年八月二十日、八十八年三月二十
    日得標，並取走全部會款，詎上訴人得標後，自八十九年五月二十日起迄今已歷
    二十四次會均未再繳納會款，積欠會款共計四十八萬元，屢經催討均置之不理，
    爰依據合會契約之法律關係請求上訴人給付四十八萬元及法定遲延利息等語。上
    訴人則辯稱：上訴人並未參加系爭合會，第三人藍心慈（原名藍陳阿罔）未經過
    上訴人授權即擅自以上訴人名義參加系爭合會，該合會之法律關係係存在於藍心
    慈與被上訴人之間，被上訴人不得向非合會契約之當事人即上訴人請求給付會款
    等語。
二、兩造不爭執之處：
（一）被上訴人主張系爭合會契約之互助會單上，係記載上訴人名義而參加二會，且
      該會單上記載上訴人已於八十七年八月二十日及八十八年三月二十日得標並領
      款之事實，業據被上訴人提出互助會單乙紙為證，且上訴人並未爭執，堪信為
      真。
（二）上訴人主張系爭合會在停標之前從未直接與被上訴人有洽談接觸系爭合會事宜
      之事實，為被上訴人所不爭執，自屬真實。
三、兩造爭執之處：
    被上訴人主張上訴人係合會契約之當事人，上訴人否認。是本件之爭點僅在於上
    訴人是否有授權第三人藍心慈或柏淑貞以上訴人之名義參加系爭合會。
四、按當事人主張有利於己之事實者，就其事實有舉證之責任。民事訴訟法第二百七
    十七條定有明文。本件被上訴人主張上訴人為合會契約當事人，為上訴人所否認
    ，自應由被上訴人舉證證明上訴人有授權第三人藍心慈或柏淑貞以上訴人之名義
    參加系爭合會。經查：
（一）證人彭春梅、曾英一、張游秀娥均證稱：知道會單上係記載上訴人之名義，有
      見過藍心慈及其丈夫陳蒼廉來處理開標之事，但未曾見過上訴人來標會等語。
      上述證言顯然無法證明係上訴人授權藍心慈等人處理標會事宜。
（二）證人莊枝長、陳阿蔭、黃陳金魚除與前述證人之證詞部分相同外，另證稱：曾
      聽聞上訴人之配偶柏淑貞打電話說要標會等語。然上述證言之內容無法證明柏
      淑貞打電話來說要標會是否係經由上訴人之授權，或係柏淑貞自己之意思，抑
      或如證人柏淑貞所言係替藍心慈打電話說要標會，自難憑以直接認定係上訴人
      所授權。
（三）證人黃惠貞雖另證稱：我在停標後曾經打電話給上訴人催促他繳會款，但上訴
      人說我不是會首沒有資格講這些事等語。上述證言僅能證明上訴人事後得以獲
      知系爭合會停標之事，但上訴人之回答內容無從認定其已自認為合會契約當事
      人之意思。
（四）另本件合會契約係第三人藍心慈擅自以上訴人名義跟會之事，業經證人柏淑貞
      證稱：我和我先生都沒有參加互助會，我知道我公婆有參加等語；核與證人藍
      心慈證稱：因為不想讓我先生知道，所以用我兒子名義寫二個會，他不知道我
      用他的名字，錢都是我拿的等語相符，是上訴人主張系爭合會契約之當事人係
      藍心慈之事實，堪予採信。又證人陳蒼廉之證言核與本件勝敗無關，無法作為
      有利於兩造任何一方之證據，附此敘明。
五、綜上所述，本件被上訴人未能舉證證明上訴人有授權第三人藍心慈或柏淑貞以上
    訴人名義參加系爭合會，而上訴人主張藍心慈才是系爭合會契約之當事人，復經
    證人藍心慈、柏淑貞證述在卷，故被上訴人以合會契約之法律關係起訴請求上訴
    人給付會款，於法無據，應予駁回。原審判命上訴人給付四十八萬元及法定遲延
    利息，顯屬違誤，上訴意旨指摘原判決不當求予廢棄改判，為有理由，本院爰以
    廢棄改判如主文所示。另原審依職權宣告假執行之部分，亦因被上訴人之訴駁回
    而失所附麗，依法併予廢棄，附此敘明。
六、據上論結，本件上訴為有理由，依民事訴訟法第四百三十六條之一第三項、第四
    百五十條、第七十八條，判決如主文。
中　　　華　　　民　　　國　　九十三　　年　　　三　　　月　　八　　日
                            臺灣宜蘭地方法院民事庭
~B審判長法官　林俊廷
~B法　　　官　林俊廷
~B法　　　官　林俊廷
正本係照原本作成
中　　　華　　　民　　　國　　九十三　　年　　　三　　　月　　八　　日
~B法院書記官　黃月雲
